臺灣高等法院刑事判決　　　　　　　　 96年度上易字第492號
　　上　訴　人　臺灣板橋地方法院檢察署檢察官
　　被　　　告　甲○○
上列上訴人因被告贓物案件，不服臺灣板橋地方法院95年度易字
第2287號，中華民國95年12月29日第一審判決（起訴案號：臺灣
板橋地方法院檢察署95年度偵字第12748號），提起上訴， 本院
判決如下：
    主  文
上訴駁回。
    理  由
一、聲請意旨略以：被告甲○○明知發票人為長鴻企業社、付款
    人為華南商業銀行三和分行、支票號碼為KC0000000號、 發
    票日期為民國94年1月11日、面額為新臺幣6945元之支票1紙
    ，係來路不明之贓物（為乙○○所有，於93年12月19日20時
    許，在臺北縣三重市○○街407號3樓遭不詳之人竊取），竟
    於不詳時間、地點，自不詳姓名年籍之人處收受之。嗣於94
    年1月11日某時許，被告甲○○持上開支票提示時遭止付 ，
    始為警循線查知上情，因認被告涉犯刑法第349條條第1項之
    收受贓物罪嫌等語。
二、公訴人認被告甲○○涉有收受贓物罪嫌，無非係以告訴人乙
    ○○於警詢中之指述，及卷附上開支票、臺灣票據交換所退
    票理由單、掛失止付票據提示人資料查報表、票據掛失止付
    通知書、遺失票據申報書影本及臺北北門郵局帳號000-0000
    000-0000000號 郵政存簿儲金立帳申請書暨被告之身分證影
    本、全民健康保險卡影本各1紙為論據。 被告經合法傳喚未
    到庭陳述，惟據其原審所陳堅決否認有收受贓物罪犯行，辯
    稱：支票上的簽名不是我簽的，臺北北門郵局帳號000-0000
    0000-0000000號帳戶也不是我去開戶的。我曾把身分證和健
    保卡借給朋友林景銘拿去承租房屋，但林景銘隔天就不見了
    ，我借給他使用的身分證和健保卡也沒有返還，我隔2、3天
    後有去申請補發身分證和健保卡，當時沒有想到他會拿去冒
    用，所以沒有去報警。而開戶資料上所寫之0000000000號行
    動電話，也不是我所申請使用，不知道為何這支電話之使用
    人是登記我等語
三、按犯罪事實應依證據認定之，無證據不得認定犯罪事實；不
    能證明被告犯罪者，應諭知無罪之判決， 刑事訴訟法第154
    條第2項、第301條第1項分別定有明文。 次按認定犯罪事實
    應憑積極證據，倘積極證據不足以為不利於被告事實之認定
    時，即應為有利被告之認定，更不必有何有利之證據（最高
    法院30年上字第816號判例意旨參照）， 所謂「積極證據足
    以為不利被告事實之認定」，係指據為訴訟上證明之全盤證
    據資料，在客觀上以達於通常一般之人均不致於有所懷疑，
    而得確信被告確曾犯罪之程度；若未達到此一程度，而有合
    理懷疑之存在時，即無從為被告有罪之確信（最高法院76年
    臺上字第4986號判例意旨參照）。又法院對於檢察官聲請簡
    易判決處刑案件，於審理後認應為無罪、免訴、不受理或管
    轄錯誤判決之諭知者，應適用通常程序審判之，刑事訴訟法
    第451條之1第4項第3款、第452條亦分別定有明文。
四、經查：
（一）上開支票背面之簽名，以肉眼觀察，即可知與臺北北門郵
      局帳號000-0000000-0000000號 郵政存簿儲金立帳申請書
      之「甲○○」簽名筆跡相同，惟與被告於警詢、偵查及原
      審準備程序時之簽名明顯不符。又93年12月16日申請被告
      名義之上開帳戶時， 所持之被告身分證為92年12月1日補
      發，而被告確曾於93年12月20日向臺北縣三重第二戶政事
      務所申請補發，有國民身分證異動資料1紙在卷可稽。 再
      者，臺北北門郵局帳號000-0000000-0000000號 郵政存簿
      儲金開戶時所檢附之被告全民健康保險卡影本，其上並未
      有被告之照片，與一般人使用之全民健康保險卡明顯不符
      ，惟臺北郵局仍予以受理，亦有失察之疏忽，顯然上開帳
      戶係遭他人持被告之身分證冒名申請開戶，無法證明係被
      告親自開戶。又上開失竊之支票亦無任何證據足以證明係
      被告持向郵局提示，公訴人認係被告持向郵局提示，亦有
      誤認，故自難僅憑上開失竊之支票遭不詳之人存入冒用被
      告名義申請之上開帳戶內提示，即認被告有何收受贓物之
      犯行。
（二）綜上所述，本件公訴人所舉證據：告訴人於警詢之指述；
      本件係爭支票、臺灣票據交換所退票理由單、掛失止付票
      據提示人資料查報表、票據掛失止付通知書、遺失票據申
      報書、 臺北北門郵局帳號000-0000000-0000000號郵政存
      簿儲金立帳申請書、被告之身分證、 全民健康保險卡各1
      紙（以上均影本），指稱被告為本件收受贓物之人，既有
      可疑，復無其他證據足認與事實相符，亦未達通常一般之
      人均不致有所懷疑，而得確信為真實之程度，自不足為被
      告有罪之積極證明，無從說服本院以形成被告有罪之心證
      ，基於無罪推定之原則，自應為被告無罪之判決自應為被
      告無罪之諭知。
五、原審調查結果，認被告不構成犯罪，而為無罪之諭知，經核
    並無違誤。公訴人上訴指稱，原審法院對於本件係爭支票背
    面之簽名及臺北北門郵局帳號000-00 00000-0000000號郵政
    存簿儲金立帳申請書之「甲○○」之簽名，僅以肉眼觀察，
    即認顯與被告於警詢、偵查及原審時之簽名不同，而未將該
    等簽名送交專業鑑定機關為鑑定，原審捨此不為，顯有應予
    調查之證據未予調查之違法云云。惟本件上開簽名，僅以肉
    眼觀察，即得知悉顯與被告於偵審程序中之簽名不同，實無
    再將該等簽名送交專業鑑定機關為鑑定之必要。公訴人以本
    件上開簽名，並未送交鑑定，而指原審有應予調查之證據未
    予調查之違法，要屬無據。足見公訴人上訴，猶指被告犯罪
    ，為無理由，應予駁回。
六、被告經合法傳喚無正當理由未到庭，爰不待其陳述逕行判決
    。
據上論斷，應依刑事訴訟法第368條、第371條，判決如主文。
本案經檢察官周誠南到庭執行職務。
中　　華　　民　　國　　96　　年　　5 　　月　　31　　日
　　　　　　　　　刑事第４庭    審判長法　官  蔡秀雄
　　　　　　　　　　　　　　　　　    法　官  鄭水銓
　　　　　　　 　 　　　　　　　　　　法　官  周煙平
以上正本證明與原本無異。
不得上訴。
                                      書記官  蕭麗珍
中　　華　　民　　國　　96　　年　　6 　　月　　5 　　日
